最高法院刑事判決　　　　　　　　　　　　　　　八十八年度台上字第六五二二號
　　上　訴　人　甲○○
　　　　　　　　乙○○
右上訴人等因過失致人於死案件，不服台灣高等法院台南分院中華民國八十六年十月
二十二日第二審判決（八十六年度交上訴字第七八號，起訴案號：台灣台南地方法院
檢察署八十五年度偵字第四○一一號），提起上訴，本院判決如左：
    主  文
原判決關於乙○○部分撤銷，發回台灣高等法院台南分院。
其他上訴駁回。
    理  由
一發回部分（乙○○業務過失致人於死部分）：
本件原判決認定上訴人乙○○係遊覽車司機，乃從事業務之人。緣盧坤勇（已判罪確
定）於民國八十四年三月二十三日晚九時十分許，駕駛車號ＧＧ－一四九二號小客車
內載陳嘉玫，沿高速公路由南向北行駛，途經高速公路三○五公里又一百八十四公尺
即接近台南縣麻豆交流道附近路段時，因閃避一張大紙片而疏未注意操作，致車身失
控偏右撞及外側護欄後，旋轉反彈至快慢車道線附近；適上訴人甲○○駕駛車號ＰＡ
－九五四○號小客車同向自後駛來，另乙○○亦駕駛車號ＢＢ－八六七號營業大客車
同向隨甲○○所駕駛之小客車自後駛來；甲○○本應注意其當時之車速為時速八十公
里，在正常天候狀況下，應與前車保持四十公尺之安全距離，以防危險發生；另乙○
○亦應注意其當時之車速為八十至九十公里，在正常天候狀況下，應與前車保持六十
至七十公尺之安全距離及應注意於行車前詳細檢查煞車使其確實有效，以防危險發生
，而當時天晴、路直、路面無缺陷及視距良好，並無不能注意之情事，乃甲○○竟疏
未注意保持行車安全距離，致發覺盧坤勇所駕小客車停於車道時，因閃煞不及，所駕
小客車右側車頭與盧坤勇所駕小客車左側尾擦撞；另乙○○亦疏未注意保持行車安全
距離且煞車失靈，致發覺盧坤勇所駕小客車與甲○○所駕小客車擦撞後，因閃煞不及
，所駕大客車右前正面車身撞及盧坤勇所駕小客車右車身後側，盧坤勇所駕小客車遭
撞擊後遂以順時針方向向右旋轉，左後行李箱處再次撞擊外側護欄，車內之陳嘉玫因
而遭數次猛烈撞擊，受有頭頸胸多發性損傷、右耳後挫傷合併穿刺傷、右頸胸部多發
性挫傷等傷害，經送醫急救後不治死亡；另盧坤勇則受有右前臂開放性骨折之傷害。
乙○○於肇事後犯罪被發覺前即向前來現場處理車禍之警員自首，並接受裁判；盧坤
勇受傷部分亦經其訴請偵辦等情；因而維持第一審依想像競合犯規定論處乙○○從事
業務之人因業務上之過失致人於死罪刑部分之判決，駁回乙○○對此部分在第二審之
上訴。固非全無見地。
惟查：(一)刑事訴訟採真實發現主義，審理事實之法院，對於被告有利及不利之證據，
均應一律加以注意，依職權詳加調查，此觀之刑事訴訟法第二條第一項、第一百六十
三條第一項規定自明；苟與待證事實有重要關係，在客觀上認為應行調查、又非不易
或不能調查之證據，而未依法加以調查，率予判決者，即有應於審判期日調查之證據
未予調查之當然違背法令。本件上訴人乙○○矢口否認其所駕駛之ＢＢ－八六七號營
業大客車於上開肇事時有煞車失靈之情事，辯稱該大客車煞車系統之構造為雙路煞
車，如煞車系統有問題，絕不可能在路面上留有煞車痕；本件車禍發生後，其所駕駛
之大客車在路面上遺有一條長約三十八公尺之右煞車痕，係因其發現前面發生狀況，
急將大客車向外側車道偏駛，且為閃避甲○○所駕駛之ＰＡ－九五四○號小客車，致
大客車形成向右斜駛之情形而於路面上遺留右煞車痕，絕非大客車煞車失靈等語（一
審卷一一三頁、原審卷八一頁反面），並請求鑑定其所駕駛之大客車是否為雙路煞
車系統﹖如該煞車系統失靈，是否可能於路面上僅遺有一條煞車痕等情（原審卷八一
頁反面）。其實情究竟如何﹖與認定上訴人乙○○所駕駛之大客車於行車前是否疏未
檢查煞車系統致煞車失靈而肇上開車禍之事實，及乙○○此項辯解是否可以採信﹖至
有關聯，在客觀上顯有予查明之必要，且非不能囑由鑑定單位詳為鑑定，原審未詳予
調查，即遽認定乙○○所駕駛之大客車於行車前疏未檢查煞車系統致煞車失靈云云，
尚難昭折服。(二)原判決無非以上訴人乙○○於警訊中供稱伊所駕駛之大客車煞車不及
撞上ＧＧ－一四九二號小客車右側等語，及證人王榮坤於第一審證供案發後上訴人有
說他煞車煞不住等語為認定上訴人所駕駛之大客車煞車失靈之證據。但上訴人於警訊
中另稱伊發現甲○○駕駛之ＰＡ－九五四○號小客車偏向內側護欄時就開始踩煞車等
語（一審卷二三頁），似已否認其所駕駛之大客車有煞車失靈之情形；另證人王榮坤
所證供上訴人有說他煞車煞不住一節，究係指大客車之煞車系統無煞車作用致煞不住
﹖抑或上訴人因見前面發生狀況反應不及致煞車煞不住而肇車禍之情形而言﹖非無疑
竇。原審未進一步查究，即遽採上訴人及證人王榮坤各該陳（證）述為認定上訴人所
駛大客車煞車失靈之證據，其採證亦於法有違。上訴人乙○○上訴意旨指摘原判決此
部分不當，非無理由，應認有撤銷發回之原因。
二駁回部分（甲○○普通過失致人於死部分）：
按刑事訴訟法第三百七十六條所列各罪之案件，經第二審判決者，不得上訴於第三審
法院，法有明文。本件上訴人甲○○所犯普通過失致人於死部分，原審係依刑法第二
百七十六條第一項論處罪刑，核屬刑事訴訟法第三百七十六條第一款之案件。依首開
說明，既經第二審判決，自不得上訴於第三審法院，上訴人竟復對此部分提起上訴，
顯為法所不許，應予駁回。
據上論結，應依刑事訴訟法第三百九十七條、第四百零一條、第三百九十五條前段，
判決如主文。
中      華      民      國    八十八    年     十一     月     十八     日
                              最高法院刑事第十庭
                                  審判長法官  陳  宗  鎮
                                        法官  劉  介  民
                                        法官  魏  新  和
                                        法官  孫  增  同
                                        法官  黃  正  興
       右正本證明與原本無異
                                              書  記  官
中      華      民      國    八十八    年     十一     月    二十四    日
